【裁判字號】    97,交聲,802
【裁判日期】    970402
【裁判案由】    違反道路交通管理處罰條例聲明異議
【裁判全文】
臺灣臺北地方法院交通事件裁定         97年度交聲字第802號
原處分機關  臺北市交通事件裁決所
異  議  人
即受處分人  甲○○
上列異議人即受處分人因違反道路交通管理處罰條例案件，對於
臺北市交通事件裁決所中華民國九十七年三月二十日以北市裁二
字第裁二二－ＡＩ0000000號所為之處分（原舉發案號：
內政部警政署國道公路警察局公警局交字第ＡＩ0000000
號），聲明異議，本院裁定如下：
    主    文
異議駁回。
    理    由
一、本件異議意旨略以：異議人即受處分人甲○○所有車牌號碼
    ＤＥ－六二五二自用小客車於民國九十七年一月十三日上午
    六時二分許，行經臺北市○○○路與逸仙路時，固有以時速
    六十二公里行駛之事實。然該處警示牌之設立存有瑕疵，僅
    足警示臺北市○○○路由東往西方向之駕駛人，無法供其當
    日行車方向亦即自臺北市○○路左轉忠孝東路行駛之駕駛人
    注意。經向原處分機關臺北市交通事件裁決所陳述後，原處
    分機關仍認其有上開違規行為，違反道路交通管理處罰條例
    第四十條規定，裁處異議人罰鍰新臺幣（下同）一千六百元
    ，並依同條例第六十三條第一項規定，記違規點數一點。為
    此，聲明異議云云。
二、按汽車駕駛人，行車速度，超過規定之最高時速，或低於規
    定之最低時速，處一千二百元以上二千四百元以下罰鍰；又
    汽車駕駛人有第三十三條、第三十八條第一項、第四十條第
    一項、第四十五條、第四十七條第一款至第四款、第四十八
    條、第四十九條或第六十條第一項、第二項第一款至第三款
    情形之一者，除依原條款處罰鍰外，並各記違規點數一點，
    道路交通管理處罰條例第四十條第一項、第六十三條第一項
    第一款分別定有明文。再駕駛人行車速度，超過規定之最高
    時速未滿二十公里者，如係汽車，且於期限內繳納或到案聽
    候裁決者，依違反道路交通管理事件統一裁罰基準及處理細
    則第二條第二項所定之違反道路交通管理事件統一裁罰基準
    表之規定，應裁罰一千六百元。
三、經查：異議人即受處分人甲○○確有於上開時間駕駛所有之
    上開自用小客車，以時速六十二公里之速度，行經最高時速
    限制五十公里之上開路段超速行駛等情，業經異議人具狀坦
    認屬實，有臺北市交通事件裁決所交通違規案件陳述書一份
    在卷可稽，且有違規採證照片一張附卷足憑，此部分之事實
    洵堪認定。
四、至異議人辯稱上開路段之警示牌設置存有瑕疵一節。按汽車
    駕駛人之行為，經以科學儀器取得證據資料證明其行為違規
    ，當場不能或不宜攔截製單舉發，得逕行舉發者，科學儀器
    應採固定式，並定期於網站公布其設置地點。但汽車駕駛人
    之行為，係行車速度超過規定之最高速限或低於規定之最低
    速限情形者，不在此限。又以採用固定或非固定式科學儀器
    取得證據資料證明者，於一般道路須至少於一百公尺前，於
    高速公路、快速公路須至少於三百公尺前，明顯標示之，道
    路交通管理處罰條例第七之二條第一項第七款、第二項第九
    款、第三項固分別定有明文。然揆諸該條明定明顯標示之意
    旨，既係在提醒用路人遵循速限行駛以及前有以科學儀器採
    證之測速照相設備，則判別該標示「明顯」與否，自應以該
    標示之設立位置，依一般用路人之客觀標準定之，而非以各
    別駕駛人之主觀認知或感覺為斷。茲查：異議人為警舉發於
    上開時間駕車超速行駛之上開路段，在設有雷達測速照相器
    前方道路中央分隔島標誌牌架桿上，確設有一表示該路段最
    高速限不得超過時速五十公里之圓形禁制標誌，以及載有「
    常有測速照相  請依速限行駛」標示之事實，亦據異議人陳
    明無訛，且有異議人所拍攝之上開路段警示牌設置照片一張
    在卷可佐，是以上開標示之設置位置高度適中，字體清晰，
    前方又無其他足以阻擋駕駛人視線之障礙物或遮蔽物存在等
    情觀之，依一般用路人之社會客觀標準而言，無論係在日間
    有自然光線，抑或於深夜時分，經以車輛頭燈照明之狀況下
    ，既均清晰可見該標示，自不得謂為尚未達明顯標示之程度
    。況用路人本有隨時注意並遵循道路標線、標示、標誌指示
    之義務，該警示牌之設置位置雖係接近臺北市○○○路及逸
    仙路之交岔路口處，然非設置在上開交岔路口處中央分隔島
    最前端緊鄰該交岔路口之行人穿越道旁，此觀諸異議人所拍
    攝之上開路段警示牌設置照片一張即明。是縱係異議人該時
    行車方向亦即自臺北市○○路左轉進入忠孝東路之駕駛人，
    亦無不能注意及此標示之情事。是以，異議人辯稱：該標示
    之設置位置存有瑕疵，無法供自臺北市○○路左轉忠孝東路
    行駛之駕駛人注意，不應予以裁罰云云，要屬卸責之詞，不
    值採信。
五、綜上所述，異議人確有於上開時、地駕駛上開自用小客車行
    經上開最高速限五十公里之路段時，以時速六十二公里之速
    度超速行駛，違反道路交通管理處罰條例第四十條第一項規
    定之違規事實，既堪認定。原處分機關審酌異議人係在原舉
    發機關所製發之舉發違反道路交通管理事件通知單上所載應
    到案日期九十七年三月十日前，具狀向原處分機關陳述意見
    到案聽候裁決，有本件舉發違反道路交通管理事件通知單、
    裁決書、陳述書及臺北市政府警察局信義分局九十七年三月
    十二日北市警信分交字第０九七三０四八九０００號函各一
    份在卷可佐，原處分機關依道路交通管理處罰條例四十條第
    一項、道路交通管理事件統一裁罰基準及處理細則及違反道
    路交通管理事件統一裁罰基準表之規定，裁處異議人罰鍰一
    千六百元，並依同條例第六十三條第一項第一款規定，記違
    規點數一點，於法並無不合，異議人之異議為無理由，應予
    駁回。
據上論斷，應依道路交通管理處罰條例第八十七條第二項，道路
交通案件處理辦法第十九條，裁定如主文。
中    華    民    國    97    年    4     月    2     日
                        臺灣臺北地方法院交通法庭
                            法  官  吳麗英
以上正本證明與原本無異。
如不服本裁定，應於送達後五日內，向本院提出抗告狀。
                            書記官  田華仁
中    華    民    國    97    年    4     月    3     日


司法院資訊處製作；財團法人民間司法改革基金會備份。
